【裁判字號】    90,上易,3214
【裁判日期】    901026
【裁判案由】    竊盜等
【裁判全文】
臺灣高等法院刑事判決                            九十年度上易字第三二一四號
    上  訴  人
    即  被  告  甲○○
右上訴人因竊盜等案件，不服臺灣板橋地方法院九十年度易字第二○六四號，中華民
國九十年六月二十九日第一審判決（起訴案號：臺灣板橋地方法院檢察署九十年度偵
字第六八五八號）提起上訴，本院判決如左：
    主  文
原判決撤銷。
甲○○連續攜帶兇器竊盜，累犯，處有期徒刑壹年貳月，並應於刑之執行前，令入勞
動處所強制工作參年。
    事  實
一、甲○○前於民國七十三年間，因竊盜案件，經臺灣板橋地方法院判處有期徒刑三
    月，於七十四年三月三日執行完畢；於七十五年間，因贓物案件，經本院判處有
    期徒刑七月，於七十六年六月二十日執行完畢；於八十一年間，因賭博案件，經
    臺灣板橋地方法院判處罰金二千元，於八十一年七月二十五日執行完畢；於八十
    一年間，因偽造文書案件，經臺灣高雄地方法院判處有期徒刑四年，刑期起算日
    期為八十四年二月十五日，指揮書執行完畢日期為八十七年十月十日，縮刑期滿
    日期為八十七年九月六日，於八十六年三月十二日因縮短刑期假釋出監（其間羈
    押折抵一百二十七日，累進縮刑三十四日），於八十七年間撤銷假釋，執行殘刑
    一年五月二十五日，刑期起算日期為八十七年六月二十四日，指揮書執行完畢日
    期為八十八年十二月十八日；於八十六年間，因竊盜案件，經臺灣板橋地方法院
    判處有期徒刑一年，刑期起算日期為八十八年十二月十九日，指揮書執行完畢日
    期為八十九年十二月十八日，縮刑期滿日期為八十九年十月十一日，於八十九年
    十月六日因縮短刑期假釋出監（其間累進縮刑六十八日），假釋期滿未經撤銷，
    以已執行完畢論，有犯罪之習慣。詎仍不知悔悟，竟意圖為自己不法之所有，基
    於概括犯意，先於九十年二月二十一日下午二時三十分許，在臺北市○○○路四
    七號前，見丙○○所駕駛而為其夫乙○所有車牌號碼九Ｆ－六六二一號自用小客
    車（內有背包一個，背包中有丙○○之駕駛執照、中國信託商業銀行信用卡、郵
    局提款卡、板信商業銀行提款卡、板橋農會提款卡各一枚、現金新臺幣〔下同〕
    四千多元〔起訴書誤載為一萬五千元〕、碎花皮包三個〔起訴書漏載〕、行動電
    話〔宏碁７５０，含ＳＩＭ卡、電池〕一支〔起訴書漏載〕、乙○之行車執照一
    枚、扳手一支、陸大龍之護照、臺胞證各一枚等財物）停於路旁未熄火，乃徒手
    將之駛離而竊取得手。旋於同日下午六時許，意圖為自己不法之所有，基於詐欺
    取財之犯意，持竊得之丙○○中國信託商業銀行信用卡，至臺北縣新莊市○○路
    十六號楊雅惠所經營之「尋易通訊行」，冒充丙○○，欲刷卡購買行動電話，然
    因無法通過刷卡審核而未得逞。甲○○見事跡敗露，藉詞離開，但於店內之煙灰
    缸留下煙蒂及檳榔渣。甲○○復承上開竊盜之概括犯意，於九十年二月二十五日
    上午八時許，在臺北縣鶯歌鎮○○路一三○號前，持自前揭車牌號碼九Ｆ—六六
    二一號自用小客車內竊得，客觀上足為兇器使用之扳手一支，竊取丁○○所有車
    牌號碼Ｚ五－六二一五號自用小客車之車牌二面，得手後將之改懸於其所竊得之
    自用小客車前、後車牌位置上。嗣於九十年四月三日晚間九時三十分許，經警持
    檢察官簽發之搜索票至其臺北縣新莊市○○街一一七巷九號之三住處，搜獲其所
    竊得之行動電話一支、碎花皮包三個（已由乙○代領而發還丙○○），並帶同警
    員至臺北縣鶯歌鎮○○○路十二巷二八號，尋回車牌號碼九Ｆ－六六二一號自用
    小客車（已發還乙○）及車牌號碼Ｚ五－六二一五號自用小客車之車牌二面（已
    發還丁○○），而查知上情。
二、案經被害人乙○、丁○○訴由臺北市政府警察局士林分局移送臺灣板橋地方法院
    檢察署檢察官偵查起訴。
    理  由
一、右揭事實，業據被告甲○○於警訊、偵查及原審坦承不諱（見偵查卷第六至七、
    三十頁、原審卷第十三至十四頁），核與告訴人乙○、丁○○及被害人丙○○於
    警訊時指述之情節相符（見偵查卷第九至十二頁），並有臺北市政府警察局士林
    分局臨檢扣押證明筆錄（偵查卷第十五頁）、查獲物清冊（見偵查卷第十九頁）
    、告訴人乙○、丁○○出具之贓物認領收據（見偵查卷二二至二三頁）及車輛竊
    盜、車牌失竊資料個別查詢報告表（見偵查卷第二四至二五頁）附卷可稽。又被
    告於上開「尋易通訊行」店內之煙灰缸所遺留之煙蒂及檳榔渣，經送ＤＮＡ型別
    鑑定結果，認與被告唾液之ＤＮＡ型別相同，有內政部警政署刑事警察局九十年
    四月十七日（九十）刑醫字第五○○七八號鑑驗書在卷足參（見偵查卷第四一頁
    ）。本件事證已臻明確，被告犯行堪以認定。
二、查扳手在客觀上足對人之生命、身體、安全構成威脅而具有危險性，自屬兇器。
    核被告所為，係犯刑法第三百二十條第一項之普通竊盜罪、第三百二十一條第一
    項第三款之攜帶兇器竊盜罪、第三百三十九條第三項、第一項之詐欺取財未遂罪
    。被告前後二次普通竊盜、加重竊盜犯行，時間緊接，犯罪基本構成要件相同，
    顯係基於概括犯意為之，應依連續犯之規定論以情節較重之刑法第三百二十一條
    第一項第三款之加重竊盜罪，並加重其刑。至被告所竊取車牌號碼九Ｆ－六六二
    一號自用小客車及其內財物雖分屬多人所有，惟衡情非為被告於行為時所能知悉
    ，應僅成立一刑法第三百二十條第一項之普通竊盜罪，尚不生數罪問題（最高法
    院二十九年上字第一四○三號判例參照）。又被告所犯連續加重竊盜與詐欺取財
    未遂二罪間，有方法結果之牽連關係，為牽連犯，應依刑法第五十五條之規定，
    從一重之加重竊盜罪處斷。公訴人認應予分論併罰，尚有未合。被告曾於八十六
    年間，因竊盜案件，經臺灣板橋地方法院判處有期徒刑一年，刑期起算日期為八
    十八年十二月十九日，指揮書執行完畢日期為八十九年十二月十八日，縮刑期滿
    日期為八十九年十月十一日，於八十九年十月六日因縮短刑期假釋出監（其間累
    進縮刑六十八日），假釋期滿未經撤銷，以已執行完畢論，有本院被告全國前案
    紀錄表及臺灣高等法院檢察署刑案紀錄簡覆表在卷可憑（見本院卷第十一至二四
    頁），其於五年內再犯本件有期徒刑以上之罪，為累犯，應依刑法第四十七條之
    規定遞加重其刑。
三、原審以被告所犯罪證明確，予以論罪科刑，固非無見。惟查：（一）依竊盜犯贓
    物犯保安處分條例第三條第一項第一款之規定對被告宣告刑前強制工作者，須以
    被告有犯罪之習慣為其要件，而被告是否有犯罪習慣之事實，自應先依法認定，
    並載明於判決事實欄中，以為適用法律之依據（最高法院八十八年台上字第四七
    五三號、九十年台上字第三六七一號判決參照）。原判決於理由欄內雖說明被告
    有犯罪之習慣，並依竊盜犯贓物犯保安處分條例第三條第一項第一款之規定，於
    判決主文中宣告被告應於刑之執行前，令入勞動處所強制工作三年，惟其於事實
    欄中並未具體記載被告有犯罪之習慣，以為適用法律之依據，即有未合。（二）
    原判決於理由欄說明被告所犯連續攜帶兇器竊盜與詐欺取財未遂二罪間，有方法
    結果之牽連關係，惟事實欄卻記載被告係另行起意而犯詐欺取財未遂罪，有事實
    記載與理由說明之矛盾。被告上訴，雖無足採，惟原判決既有可議，自應由本院
    予以撤銷改判。爰審酌被告正值壯年，不思努力工作賺取正當酬勞，反貪圖一己
    私利而為本件犯行，犯罪所生之損害尚非鉅大，犯罪後坦承犯行等一切情狀，量
    處如主文所示之刑。又被告有如事實欄所載之犯罪前科，有本院被告全國前案紀
    錄表及臺灣高等法院檢察署刑案紀錄簡覆表在卷可稽（見本院卷第一一至二四頁
    ），其為十八歲以上之人，竟未能思過遷善，於前案出監後四月餘即又犯下本件
    竊盜犯行，顯有犯罪之習慣。被告之刑罰反應性既屬薄弱，單純之刑罰制裁已難
    達成矯治之目的，非更施以保安處分無以為功，爰依竊盜犯贓物犯保安處分條例
    第三條第一項第一款、第四條、第五條第一項前段之規定，諭知被告應於刑之執
    行前入勞動場所強制工作三年，以資矯正。
四、被告經合法傳喚，無正當理由不到庭，爰不待其陳述逕行判決。
據上論斷，應依刑事訴訟法第三百六十九條第一項前段、第三百六十四條、第三百七
十一條、第二百九十九條第一項前段，刑法第五十六條、第三百二十一條第一項第三
款、第三百三十九條第三項、第一項、第五十五條、第四十七條，竊盜犯贓物犯保安
處分條例第三條第一項第一款、第四條、第五條第一項前段，罰金罰鍰提高標準條例
第一條前段，判決如主文。
本案經檢察官郭弘佑到庭執行職務。
中      華      民      國      九十      年    十      月    二十六    日
                              臺灣高等法院刑事第十一庭
                                  審判長法  官  楊  照  男
                                        法  官  陳  炳  彰
                                        法  官  王  詠  寰
右正本證明與原本無異。
不得上訴。
                                        書記官  駱  麗  君
中      華      民      國      九十      年    十      月    二十六    日
附錄：本案論罪科刑法條全文
刑法第三百二十條
意圖為自己或第三人不法之所有，而竊取他人之動產者，為竊盜罪，處五年以下有期
徒刑、拘役或五百元以下罰金。
意圖為自己或第三人不法利益，而竊佔他人之不動產者，依前項之規定處斷。
前二項之未遂犯罰之。
刑法第三百二十一條
犯竊盜罪而有左列情形之一者，處六月以上五年以下有期徒刑：
一、於夜間侵入住宅或有人居住之建築物、船艦或隱匿其內而犯之者。
二、毀越門扇、牆垣或其他安全設備而犯之者。
三、攜帶兇器而犯之者。
四、結夥三人以上而犯之者。
五、乘火災、水災或其他災害之際而犯之者。
六、在車站或埠頭而犯之者。
前項之未遂犯罰之。
刑法第三百三十九條
意圖為自己或第三人不法之所有，以詐術使人將本人或第三人之物交付者，處五年以
下有期徒刑、拘役或科或併科一千元以下罰金。
以前項方法得財產上不法之利益或使第三人得之者亦同。
前二項之未遂犯罰之。


司法院資訊處製作；財團法人民間司法改革基金會備份。
